【裁判字號】    98,訴,4063
【裁判日期】    990422
【裁判案由】    著作權法
【裁判全文】
臺灣板橋地方法院刑事判決              98年度訴字第4063號
公  訴  人  台灣板橋地方法院檢察署檢察官
被      告  甲○○原名莊翔鈞.
選任辯護人  陳守文律師
上列被告因違反著作權法案件，經檢察官提起公訴（98年度偵字
第27905 號），本院判決如下：
    主      文
甲○○無罪。
    理      由
一、公訴意旨略以：被告甲○○（原名莊翔鈞）係任職於米笛科
    技股份有限公司（下稱米笛公司）之職員，而徐秋香、戊○○夫妻（由台灣台北地方法院另案審理中）分別係米笛公司
    之負責人及職員，渠等均明知「冬天梅」、「夜空」、「火
    鳥」、「月兒像檸檬」、「今夕是何夕」等5 首歌曲，分別
    係洪榮宏、闕韻千享有著作財產權之音樂著作，並專屬授權
    予常夏音樂經紀有限公司（下稱常夏公司），非經常夏公司
    同意或授權，不得任意重製，亦明知渠等於民國95年間以米
    笛公司名義發行販售之「愛卡拉（iKARA ）」口袋型隨身伴
    唱機，係以硬碟為電磁紀錄之儲存媒體，亦非使用於影音光
    碟放映機之附屬品，竟共同基於意圖銷售、散布而擅自以重
    製之方法侵害他人之著作財產權之犯意聯絡，未經常夏公司
    同意，自不詳時間起，將上開歌曲以電磁紀錄方式重製於「
    愛卡拉（iKARA ）」口袋型隨身伴唱機之硬碟上，而被告即
    於96年3 月間某日起，分別在雅虎奇摩拍賣網站及露天拍賣
    網站，以其所申請之「stanly120466」之帳號刊登販賣上開
    伴唱機之廣告，欲以每台新台幣（下同）12,800元之價格販
    售、散布予不特定之消費者。嗣警方於96年10月24日晚間7
    時15分許，在台北縣三重市○○○路4 號前，當場查獲並扣
    得載有「冬天梅」、「夜空」、「火鳥」、「月兒像檸檬」
    、「今夕是何夕」等非法重製歌曲之米笛牌「iKARA 」口袋
    型隨身伴唱機1 台、點歌本1 本及車用充電器1 台而查悉等
    情。因認被告與戊○○、徐秋香等人共同涉犯著作權法第91
    條第2 項之意圖銷售而重製罪嫌、第91條之1 第2 項之明知
    非法重製物而散布罪嫌。
二、按犯罪事實應依證據認定之，無證據不得認定犯罪事實；又
    不能證明被告犯罪者，應諭知無罪之判決，刑事訴訟法第
    154 條第2 項、第301 條第1 項分別定有明文。次按刑事訴
    訟法第161 條已於91年2 月8 日修正公布，其第1 項規定：
    檢察官就被告犯罪事實，應負舉證責任，並指出證明之方法
    。因此，檢察官對於起訴之犯罪事實，應負提出證據及說服
    之實質舉證責任。倘其所提出之證據，不足為被告有罪之積
    極證明，或其指出證明之方法，無從說服法院以形成被告有
    罪之心證，基於無罪推定之原則，自應為被告無罪判決之諭
    知（最高法院92年台上字第128 號判例意旨參照）。
三、本件公訴人認被告涉犯上開罪嫌，無非係以此部分事實，業
    據證人丁○○、丙○○等人於警詢及偵查時證述明確，復有
    雅虎奇摩拍賣網頁資料、露天拍賣網頁資料、系爭歌曲歌詞
    專屬授權暨特別委任證明書、聲明書、影音著作授權合約書
    、著作授權合約書、存證信函、2007年台北國際車用電子展
    覽會參展廠商名單及聯絡人資料、查獲照片等件在卷可稽，
    為其論據。
四、訊據被告固不否認其有於96年3 月間某日起，在雅虎奇摩拍
    賣網站及露天拍賣網站，以其所申請之「stanly120466」之
    帳號刊登欲以每台新台幣（下同）12,800元之價格販賣上開
    伴唱機之廣告，嗣於96年10月24日為警查獲之事實，惟堅決
    否認有何犯行，辯稱：該等伴唱機是以每台一萬元向戊○○
    購買，當時有問戊○○版權問題，戊○○說有附保證書，如
    果版權有問題他會負責等語。是本案之爭點即在：被告是否
    明知其所販賣之「愛卡拉（iKARA ）」口袋型隨身伴唱機內
    ，所灌錄重製之「冬天梅」、「夜空」、「火鳥」、「月兒
    像檸檬」、「今夕是何夕」等5 首歌曲並無合法版權，卻意
    圖銷售而重製、明知非法重製物而散布？本院自應就此加以
    審酌。
五、本院查：
（一）上揭有關被告於96年3 月間某日起，在網路上刊登販賣「
      愛卡拉（iKARA ）」口袋型隨身伴唱機內之廣告，嗣為警
      查獲，該等伴唱機內灌錄有「冬天梅」、「夜空」、「火
      鳥」、「月兒像檸檬」、「今夕是何夕」等5 首歌曲等事
      實，為被告所不否認，並經證人丁○○、丙○○等人於警
      詢及偵查時證述明確，復有雅虎奇摩拍賣網頁資料、露天
      拍賣網頁資料、系爭歌曲歌詞專屬授權暨特別委任證明書
      、聲明書、影音著作授權合約書、著作授權合約書、查獲
      照片等件在卷可稽，固堪認定。
（二）惟證人己○○於本院審理時到庭結證稱：「夜空」、「火
      鳥」、「月兒像檸檬」都是日本歌曲，我於62年間就著作
      、出版，我有授權錄音著作給米笛公司，如所提示的著作
      權使用合約書（96年度偵字第26257 號卷第99-101頁），
      是從錄音室拷貝給米笛公司的，目標就是在機器裡要有聲
      音等語；證人乙○○亦於本院審理時到庭結證稱：我有代
      表邦達尼公司授權「冬天梅」的影音著作權給米笛公司，
      如所提示的影音著作權合約書（同偵卷第102 頁），是用
      DVD 的格式交給戊○○的，裡面已經有影像、歌曲和歌詞
      ，一共三千首歌，一首歌一千元，我不認識被告等語。審
      酌證人己○○、乙○○二人與被告素不相識，並無利害關
      係，並有前開著作權使用合約書、影音著作權合約書等件
      在卷可稽，渠等證詞應屬真實可信。是米笛公司確有取得
      「冬天梅」、「夜空」、「火鳥」、「月兒像檸檬」、「
      今夕是何夕」等歌曲之影音著作權授權等情，應堪認定。
（三）又證人即米笛公司實際負責人戊○○於本院審理時到庭結
      證稱：米笛公司約在94年間生產「愛卡拉（iKARA ）」口
      袋型隨身伴唱機，剛開始只放四千多首歌曲，後來有放到
      八千首，灌錄前有取得授權，被告是我的經銷商，沒有參
      與錄製的過程，簽約時我有拿出正版授權書給被告和一位
      葉小姐閱覽等語。審酌證人戊○○雖因相同事件經檢察官
      提起公訴，現由台灣台北地方法院另案審理中，與被告有
      利害關係，然依卷附被告91年起，迄96年間之健保及報稅
      資料，均與米笛公司無涉（見同偵卷第97、188-202 頁）
      ，堪信戊○○前開證述為真實。是被告並非米笛公司之員
      工，亦未參與灌錄歌曲至「愛卡拉（iKARA ）」口袋型隨
      身伴唱機之行為等情，亦堪認定。
（四）而扣案「愛卡拉（iKARA ）」口袋型隨身伴唱機內，灌錄
      之歌曲約有八千首，亦有被告在網路上刊登販賣「愛卡拉
      （iKARA ）」口袋型隨身伴唱機內廣告之網頁資料在卷可
      稽，其中經告訴人丙○○提出本案有著作權爭議的曲目係
      「冬天梅」、「夜空」、「火鳥」、「月兒像檸檬」、「
      今夕是何夕」等5 首，與一般販售盜版侵害著作權物品之
      情形有別，是被告辯稱：該等伴唱機是以每台一萬元向戊○○購買，當時有問戊○○版權問題，戊○○說有附保證
      書，如果版權有問題他會負責等語，尚非無據，應堪採信
      。堪信被告應非明知其所販賣之「愛卡拉（iKARA ）」口
      袋型隨身伴唱機內，所灌錄重製之「冬天梅」、「夜空」
      、「火鳥」、「月兒像檸檬」、「今夕是何夕」等5 首歌
      曲並無合法版權，並無違反著作權法意圖銷售而重製、明
      知非法重製物而散布之犯意。
六、綜上所述，本案被告雖有販售灌錄有著作權爭議之「冬天梅
    」、「夜空」、「火鳥」、「月兒像檸檬」、「今夕是何夕
    」等5 首歌曲之「愛卡拉（iKARA ）」口袋型隨身伴唱機，
    但並未意圖銷售而重製，亦無明知非法重製物而散布之犯意
    ，檢察官所提出之證據，不足為被告有共同違反著作權法之
    積極證明，亦無從說服法院以形成被告有罪之心證，此外，
    復查無其他積極證據足證被告確有如公訴意旨所述之犯行，
    揆諸首揭說明，自應諭知被告無罪之判決。
據上論斷，應依刑事訴訟法第301 條第1 項前段，判決如主文。
中    華    民    國    99    年    4     月    22    日
            刑事第17庭  審判長法  官  曾正耀
                              法  官  張兆光
                              法  官  林鈺琅
以上正本證明與原本無異。
如不服本判決，應於收受送達後10日內，向本院提出上訴狀，並
應敘述具體理由；其未敘述上訴理由者，應於上訴期間屆滿後20
日內，向本院補提理由書（均須按他造當事人之人數附繕本），
「切勿逕送上級法院」。
                              書記官  鍾惠萍
中    華    民    國    99    年    4     月    22    日

司法院資訊處製作；財團法人民間司法改革基金會備份。
